【裁判字號】    98,交聲,3790
【裁判日期】    981021
【裁判案由】    聲明異議
【裁判全文】
臺灣臺中地方法院交通事件裁定        98年度交聲字第3790號
原處分機關  交通部公路總局臺中區監理所臺中市監理站
受處分人即
異  議  人  甲○○
上列受處分人因違反道路交通管理處罰條例案件，對於交通部公
路總局臺中區監理所臺中市監理站98年10月5 日所為之處分（裁
監稽違字第61-GE0000000號裁決書），聲明異議，本院裁定如下
：
    主    文
原處分關於罰鍰新臺幣參萬元部分撤銷。
前項撤銷部分，不罰。
    理    由
一、原處分機關略以：受處分人即異議人甲○○，於民國97年8
    月12日6時17分許，駕駛7FC-995號機車於台中市○○路○ 段
    292號前，因酒後駕車肇事，本人受傷，經酒測值為0.41MG/
    L 之違規，為台中市警察局第二分局永興派出所攔停舉發，
    異議人於98年10月5 日至站簽收裁監稽違字第61-GE0000000
    號裁決書【依違反道路交通管理處罰條例第35條第1項第1款
    ，處罰鍰新臺幣3 萬元（97年11月24日已執行吊扣機車駕照
    12個月，簽收道安講習單）】，罰鍰部分係依臺灣臺中地方
    法院檢察署中檢惠文字第0951000284號函及交通部交路字第
    0950006986號函示，按道路交通管理處罰條例第35條規定及
    警方舉發之違規事實裁處等語。
二、聲明異議意旨略以：上開酒後駕車之行為經緩起訴處分，緩
    起訴期間已滿，一罪不能二罰，監理單位之罰鍰請予以免罰
    等語。
三、按汽車駕駛人飲用酒類或其他類似物後，其吐氣所含酒精濃
    度超過每公升0.25毫克，不得駕車；駕駛汽車經測試檢定酒
    精濃度超過標準，處汽車駕駛人罰鍰1萬5千元以上6 萬元以
    下，並當場移置保管該汽車及吊扣駕駛執照1 年，因而肇事
    致人受傷者，並吊扣駕駛執照2年，道路交通安全規則第114
    條第2款、道路交通管理處罰條例第35條第1項第1 款分別定
    有明文。次按「違反行政法上義務而受罰鍰、沒入或其他種
    類行政罰之處罰時，適用本法。但其他法律有特別規定者，
    從其規定。」、「本法所稱其他種類行政罰，指下列裁罰性
    之不利處分：1 、限制或禁止行為之處分：限制或停止營業
    、吊扣證照... 禁止申請或其他限制或禁止為一定行為之處
    分。」、「一行為同時觸犯刑事法律及違反行政法上義務規
    定者，依刑事法律處罰之。但其行為應處以其他種類行政罰
    或得沒入之物而未經法院宣告沒收者，亦得裁處之。前項行
    為如經不起訴處分或為無罪、免訴、不受理、不付審理之裁
    判確定者，得依違反行政法上義務規定裁處之」，行政罰法
    第1條、第2條第1 款、第26條分別有明文規定。又依據行政
    罰法第26條之立法理由：(一)一行為同時觸犯刑事法律及違反
    行政法上義務規定時，由於刑罰與行政罰同屬對不法行為之
    制裁，而刑罰之懲罰作用較強，故依刑事法律處罰，即足資
    警惕時，實無一事二罰再處行政罰之必要。且刑事法律處罰
    ，由法院依法定程序為之，較符合正當法律程序，應予優先
    適用。但「罰鍰」以外之沒入或「其他種類行政罰」，因兼
    具維護公共秩序之作用，為達行政目的，行政機關仍得「併
    予裁處」，故為第一項但書規定。(二)前述行為如經檢察官為
    不起訴處分或法院為無罪、免訴、不受理或不付審理（少年
    事件）之裁判確定，行政罰之裁處即無一事二罰之疑慮，故
    第2 項規定此時仍得依違反行政法上義務之規定裁處。
四、經查：
  (一)異議人於上開時、地駕車，經警測得呼氣酒精濃度達0.41MG
    /L，其觸犯刑法第185條之3之公共危險罪責，經臺灣臺中地
    方法院檢察署檢察官於97年9月11日以97年度偵字第20102號
    為緩起訴處分，緩起訴期間為1年，即97年10月2日起至98年
    10月1 日止，而異議人於緩起訴期間因酒後駕車經本院於98
    年8月13日以98年度中交簡字第1454號判處有期徒刑2月，於
    98年9月7日確定，上開緩起訴處分遂經檢察官撤銷，並於98
    年9 月28日聲請簡易判決處刑，經本院以98年度中交簡字第
    1779號判處拘役50日，如易科罰金，以新臺幣1千元折算1日
    等情，有上開緩起訴處分書、本院98年度中交簡字第1779號
    刑事簡易判決及臺灣高等法院被告前案紀錄表等附卷足憑。
  (二)道路交通管理處罰條例第35條所規定之裁處，含有罰鍰與吊
    扣駕照之處分，二者分屬行政罰法中之裁罰，有對於過去違
    反義務行為處罰之「秩序罰」（指罰鍰），以及對於預防將
    來再犯危險之「管制罰」（指吊扣駕照）；前者對於過去義
    務違反而為秩序罰之目的，與刑事制裁酒醉駕車所欲達到保
    護交通安全之目的相同，二者既為相同之目的，則處以較重
    之刑事制裁為已足，自無重複處罰行政罰之必要。本件異議
    人因本案另涉犯刑法第185條之3酒醉駕車之公共危險罪嫌，
    經臺灣臺中地方法院檢察署檢察官為緩起訴處分後，於緩起
    訴期間因酒後駕車經判處有期徒刑2 月確定，檢察官遂撤銷
    緩起訴處分而聲請簡易判決處刑，經本院判處拘役50日在案
    ，已如上述。異議人之上開行為，既已依懲罰作用較強之刑
    事法律制裁後，原處分機關自不得就該同一違規事實再處以
    「罰鍰」之理，原處分就此未予詳查，遽予裁罰，即有未洽
    。
  (三)綜上所述，原處分機關以異議人有酒精濃度超過規定標準之
    行為，依道路交通管理處罰條例第35條第1項第1款之規定裁
    處異議人「罰鍰」3 萬元之處分，於法不合，自應由本院將
    原處分此部分撤銷，並為不罰之諭知，以資適法。
五、依道路交通管理處罰條例第87條第2 項、道路交通案件處理
    辦法第20條前段，裁定如主文。
中    華    民    國    98    年    10    月    21    日
                  交通法庭    法  官  林慧英
上正本證明與原本無異。
如不服本裁定應於送達後5日內向本院提出抗告狀。
                              書記官  廖碩薇
中    華    民    國    98    年    10    月    21    日


司法院資訊處製作；財團法人民間司法改革基金會備份。
